臺灣高等法院民事判決　　　　　　　　　　92年度上字第50號
上　訴　人　祥林科技股份有限公司
法定代理人　林士瑋
訴訟代理人　陳昭全律師
被　上訴人　捷耀光通訊股份有限公司
法定代理人　楊丁元
訴訟代理人　蔡嗣豪
　　　　　　丁榮聰律師
上　一　人
複　代理人　劉明益律師
上列當事人間給付貨款事件，上訴人對於中華民國91年10月18日
臺灣臺北地方法院91年度訴字第3693號第一審判決提起上訴，本
院於94年3月15日言詞辯論終結，判決如下：
    主  文
原判決主文第1項關於命上訴人給付利息起算日超過民國91年5月
3日部分，及該部分假執行之宣告，均廢棄。
上開廢棄部分，被上訴人在第一審之訴及其假執行之聲請均駁回
。
其餘上訴駁回。
第二審訴訟費用由上訴人負擔。
    事實及理由
壹、程序方面：
一、本件上訴人之名稱已由祥林科技有限公司變更為祥林科技股
    份有限公司，且其法定代理人原為張坤琪，嗣於民國（下同
    ）92年12月8日變更登記為林士瑋，有臺北市政府92年12月8
    日府建商字第09226593900號函、公司變更登記表在卷（本
    院卷第151至154頁）可稽，上訴人並已具狀聲明承受訴訟（
    本院卷第148至150頁），核無不合，應予准許。
貳、實體方面：
一、被上訴人起訴主張：上訴人於民國（下同）90年8月至91年3
    月間，向伊陸續訂購光時域反射器等九筆貨品（以下合稱系
    爭貨品），總共貨款為新臺幣（下同）2,103,167元，約定
    付款條件為貨到後月結30日期票，伊業於90年8月至91年3月
    間依約交貨予上訴人（訂購日期、訂單號碼、出貨日期及金
    額詳如附表所示）。惟上訴人逾限迄未給付貨款予伊等情。
    爰依買賣之法律關係，求為命上訴人給付2,103,167元，及
    自91年4月29日起至清償日止之法定遲延利息之判決。原審
    就被上訴人之請求，為被上訴人全部勝訴之判決，並依聲請
    為准、免假執行之宣告，被上訴人對於上訴人之上訴則聲明
    駁回上訴。
二、上訴人則以：伊固曾向被上訴人購買系爭貨品，惟上訴人交
    付之系爭貨品中有八台光時域反射器（即附表所示編號1、6
    、8中之貨品，下稱系爭光時域反射器）有重大瑕疵，不符
    合標準，伊得依法解除該光時域反射器之買賣契約；且因附
    表所示編號2、3貨品係屬光時域反射器之附屬配件，為從物
    ，故伊解除系爭光時域反射器買賣契約之效力，應及於該附
    表所示編號2、3貨品。本件被上訴人得請求伊給付之貨款，
    經扣除前開伊解除之買賣契約後，僅餘785,673元【2,103,1
    67元－169,050元（附表所示編號1金額）－4,146元（附表
    所示編號2金額）－4,629元（附表所示編號3金額）－976,
    656元（附表所示編號6部分金額）－163,013元（附表所示
    編號8金額）=785,673元】。另伊因系爭光時域反射器買賣
    契約解除，受有1,108,517元之利益損失，伊茲以該所失利
    益與被上訴人所得請求之貨款主張抵銷，抵銷後，被上訴人
    對伊已無任何貨款可得請求等語，資為抗辯，並於本院為：
    (一)原判決除免假執行部分外均廢棄。(二)前開廢棄部分，被上
    訴人在第一審之訴及其假執行之聲請均駁回。
三、查被上訴人主張上訴人於90年8月至91年3月間，向伊陸續訂
    購系爭貨品，總共貨款為2,103,167元，約定付款條件為貨
    到後月結30日期票，被上訴人業於90年8月至91年3月間依約
    交貨予上訴人（訂購日期、訂單號碼、出貨日期及金額詳如
    附表所示），上訴人逾限仍未給付貨款之事實，有被上訴人
    提出之採購訂單、交運單等件附卷（見原審卷第47至62頁）
    可稽，且為上訴人所不爭執，自堪信為真實。
四、被上訴人主張伊所交付予上訴人之光時域反射器並無上訴人
    所指瑕疵，上訴人在原審已明確自認其所購買之光時域反射
    器使用後與中譯本二者相同，機器性能應是如中譯本所載即
    光時域反射器型錄中文譯本（原審卷第130頁），已自認明
    確，不得加以爭執，中華電信股份有限公司中華電信研究所
    （下稱中華電信所），因未獲有關認證可以鑑定，測試方法
    不公允，被測機器從未校正，數值誤差自較大，況僅鑑乙台
    ，並不能推定其他8台均有上開狀況，系爭買賣機器既無上
    訴人所指瑕疵，縱有亦非不能補正，且附屬配件已單獨出售
    ，與系爭機器並無主從關係，上訴人自不得解除本件買賣契
    約，並應依約給付買賣價金云云；上訴人則以前揭情詞置辯
    。經查：
  (一)兩造就系爭光時域反射器之買賣，並未訂立書面買賣契約，
    僅有上訴人之採購訂單（見原審卷第13頁、15頁、17頁、19
    頁、21頁、23頁、第25頁、第27頁）、被上訴人之交運單（
    原審卷第14頁、16頁、18頁、20頁、22頁、24頁、26頁、28
    頁）在卷佐證，並為兩造所不爭執，依上開採購單及交運單
    觀之，因未記載買賣之系爭光時域反射器係何種型錄，而上
    訴人所提由被上訴人交付之舊型錄（原審卷第90頁至第95頁
    ）與被上訴人於90年7月間發行之新型錄（原審卷第121頁至
    第131頁）不同，被上訴人並於89年間即將有關新型錄之產
    品規格刊登於其網站www.radiantech.com.tw，此有聿生設
    計事業有限公司（下稱聿生公司）立具被上訴人於90年7月
    23日已發行新型錄證明書（原審卷第145頁）在卷足憑，且
    經證人即聿生公司業務承辦人黃玲燕結證屬實（原審卷第
    163頁、第164頁）。又系爭光時域反射器乃高科技產品，進
    步日新月異，被上訴人乃於前揭舊型錄上標明「說明書之規
    格如有變更不另行通知」（All specifications are sub－
    ject to change without notice） ，則被上訴人主張其印
    製研發新型錄後，並將之刊登網站後，即銷售新型錄規格之
    光時域反射器，尚堪採信。被上訴人於新型錄系爭光時域反
    射器上市○○○路復登載新型錄，則上訴人倘擬購買舊型錄
    之系爭光時域反射器，理應向被上訴人指明購買，且於新型
    錄之貨送到後，亦應從速檢查，惟上訴人始終未主張所購貨
    品規格不符，甚至簽發9張支票充作貨款（原審卷第66頁至
    第68頁），衡情，上訴人所購系爭光時域反射器應係新型錄
    規格之產品。上訴人雖辯稱其欲購買者係舊型錄之產品，被
    上訴人欲出售者係新型錄之產品，兩造買賣之意思不合致。
    惟查，就採購訂單及交運單觀之，並無買賣雙方意思不合致
    之處，且上訴人向被上訴人共採購光時域反射器多台，第1
    台係於90年8月16日採購，第2台於90年11月5日採購，嗣於
    90年12月12日再採購2台、91年12月18日採購乙台，再於90
    年12月25日再採購1台，被上訴人所交付之貨物均同屬新型
    錄之產品，若上訴人欲採購者係舊型錄之產品，而有意思不
    合致之情形，為何於被上訴人第一次交貨後，相隔4個月均
    未發現此種顯然之錯誤，又於12月間二次下單採購相同產品
    。且上訴人於收受系爭光時域反射器貨物後，已交付支票予
    被上訴人，並發電子郵件予被上訴人總經理稱：「有關本公
    司對貴公司之應付貨款已於91年5月3日寄出，請查收」，此
    有電子郵件影本1件附卷（原審卷第131頁）可考，足見上訴
    人確已承認被上訴人所交付之產品，並無意思不合致之情形
    。
  (二)上訴人主張系爭光時域反射器有瑕疵，固據提出大陸及美國
    客戶函為據，惟查大陸客戶即上海光寧通信設備有限公司20
    01年1月29日函中敘明：「．．．於交貨時發現光時域反射
    器的規格、特性與原提供型錄及技術手冊並不相符．．．」
    ，而所謂原提供型錄、技術手冊，應指上訴人所提供予其客
    戶者，尚非被上訴人送貨時一併交付，則上開函件只能證明
    該大陸客戶指摘向上訴人所購貨物與上訴人所提供之原型錄
    及操作手冊不符，尚不足以證明被上訴人所交之貨確有瑕疵
    。又上訴人所舉其外國客戶一再對其指摘系爭光時域反射器
    有瑕疵云云，惟外國客戶函件所指摘者乃「盲區過大」、「
    英尺自動轉換」、「距離解析度不夠」（原審卷第150頁至
    第156頁）等情，而上訴人並未舉證證明其曾將此瑕疵告知
    被上訴人，上訴人僅於91年7月23日要求被上訴人因驗收標
    準不同的問題而召開品保標準會議，上訴人亦從未將瑕疵貨
    品送被上訴人維修或補正瑕疵，所舉出口報單（原審卷第10
    5、106頁、本院卷第262頁至第264頁）、扣款明細電子文件
    （本院卷第249、250頁），亦僅能證明上訴人確曾出口光時
    域反射器，備上開扣款明細電子文件，內容所載訂單號碼與
    本件並不相符，亦不足以證明確係本件買賣標的物，且所謂
    校正、維修亦不足以證明系爭買賣標的物有物之瑕疵而進行
    校正維修，則上開文件亦不足為上訴人有利之論據。
  (三)兩造間對於系爭買賣之光時域反射器是否具有瑕疵，且對於
    應就全部買賣標的共9台均併鑑定，抑或僅鑑定存放於上訴
    人處之唯一乙台，爭執甚烈，本院依聲請就放置於上訴人處
    之乙台光時域反射器，送中華電信所鑑定，檢驗結果如附件
    所示，又鑑定證人莊榮修證稱：「本件光時域反射器是我承
    辦的，鑑測時沒有通知兩造，但有請上訴人提出系爭光時域
    反射器來做測試，檢測時是依內部規定程序去做測試，至於
    有無瑕疵不做判斷，測試結果在報告上，至於可否使用則應
    以使用者可否使用做判斷，．．．機器沒有故障，可以操作
    ，測一次就會顯示出平均值，測量出不同之數值影響之原因
    很多，硬體、軟體都有，所測波長數值1310nm的衰減盲區超
    過型錄所載30公尺，盲區越大所遮地方愈大，盲區愈小愈好
    ，測試結果，誤差值可否使用，要看所測試的機器容忍度大
    小決定，游標的值有上下兩個，測試時游標的誤差值很大，
    這個誤差值是無法調整，游標的誤差值不會影響盲區，．．
    ．游標在某個數值時顯示的是一樣的，而在某個數值時顯示
    則不一樣，呈現不穩定狀態，所測試的方法，一部分是經國
    際認證過的，因為這五家是全世界最主要的五家公司，儀器
    是須校正，但是否影響測試值，則不知道．．．本件是依據
    測試報告中五家廠商型錄的35至50的dB值來測試，沒有以55
    dB值測試．．．」（本院卷第201頁至第203頁）；由此可見
    ，系爭光時域反射器在操作上並無明顯瑕疵，所測出之不同
    數值與機器之硬、軟體有關，衰減盲區大小固攸關機器良窳
    ，惟測試取值即dB值大小影響衰減盲區之大小，再者以該測
    試之機台之產品規格，其測試條件係定為≧55dB，該電信所
    卻以35至50dB值進行測試，且該機台兩年半來從未校正，因
    而產生誤差，自所難免。由此可見，上開電信所之測試尚不
    足以證明系爭光時域反射器有無瑕疵。況按民法第356條第1
    項、第357條、第365條規定：「買受人應按物之性質，依通
    常程序從速檢查所受領之物」．．．「前條規定，於出賣人
    故意不告知瑕疵於買受人者，不適用之」「買受人因物有瑕
    疵，而得解除契約或請求減少價金者，其解除權或請求權於
    買受人依民法第356條規定為通知後6個月間不行使或自物之
    交付時起經過5年而消滅，前項關於6個月期間之規定，於出
    賣人故意不告知瑕疵者不適用之」，查本件買賣係自90年8
    月10日至90年12月25日間，除訂單編號0000000、0000000、
    0000000號之貨業經上訴人承認並無瑕疵（原審卷第83頁背
    面、第84頁正面），其餘6張訂單均在90年12月25日前交貨
    完畢，此有上開交貨單在卷足憑。本件上訴人未能於收貨後
    從速檢查，並交付前揭9紙支票予被上訴人，嗣雖經被上訴
    人退回由上訴人於91年5月17日立據簽收，此有簽收單（原
    審卷第35頁）在卷足憑，惟本件上訴人最早通知買賣物有瑕
    疵，無論係於91年7月23日要求召開品保標準會議函（原審
    卷第97頁），抑或於91年8月23日所提答辯狀（原審卷第83
    頁至第89頁）中主張系爭買賣物有物之瑕疵，均已逾法定6
    個月之除斥期間，而上訴人迄未能舉證證明被上訴人對系爭
    買賣物之品質有所保證或故意不告知瑕疵情形，依上開規定
    ，
    本件被上訴人所交付之買賣標的物既不能證明有瑕疵，縱有
    瑕疵，因被上訴人未就系爭買賣標的物為品質保證，且逾行
    使解除權之除斥期間，則上訴人抗辯系爭買賣契約業經解除
    云云，自不可採。又系爭買賣標的物既無瑕疵，亦無不完全
    給付之問題，復無主物解約效力及於從物之效力，上訴人進
    而主張解除契約後損害賠償，並以此為抵銷之抗辯，洵非有
    理。
  (四)按給付無確定期限者，債務人於債權人得請求給付時，經其
    催告而為給付，自受催告時起，負遲延責任。其經債權人起
    訴而送達訴狀，或依督促程序送達支付命令，或為其他相類
    之行為者，與催告有同一之效力，前項催告定有期限者，債
    務人自期限屆滿時起，負遲延責任，民法第229條第2、3項
    著有規定；而遲延之債務，以支付金錢為標的者，債權人得
    請求依法定利率計算之遲延利息，同法第233條第1項前段復
    已明定。查上訴人積欠前揭貨款計2,103,167元久未給付，
    被上訴人乃以新竹科學園郵局第94號存證信函（原審卷第63
    頁至第65頁），催告上訴人於函到3日內清償上開貨款債務
    ，而上訴人於91年4月29日收受該存證信函，此亦有收件回
    執（原審卷第65頁）在卷佐證，依上開規定，上訴人應自91
    年5月3日起始負給付遲延責任，被上訴人請求上訴人自91年
    5月3日起至清償日止之法定遲延利息，為有理由，逾此部分
    之請求為無理由，應予駁回。
五、綜上所述，被上訴人本於買賣法律關係，請求上訴人給付
    2,103,167元及自91年5月3日起至清償日止按年息百分之五
    計算之利息，為有理由，自應准許，逾此部分（即91年4月
    29日至91年5月2日間利息），為無理由，應予駁回。原審就
    上開不應准許部分，為上訴人敗訴之判決，並為准免假執行
    之宣告，即有未洽，上訴意旨指摘原判決此部分不當，求予
    廢棄改判，為有理由，爰改判如主文第1、2項所示。至於上
    開應准許部分，原審判命上訴人如數給付，且為准免假執行
    之宣告，核無不合，上訴意旨，就此部分，仍執陳詞，指摘
    原判決不當，求予廢棄，為無理由，應駁回其上訴。
六、兩造其餘攻擊防禦方法及其他未經援用之證據，經斟酌尚無
    礙於本院前述之認定，無一一論究之必要。
七、據上論結，本件上訴為一部有理由，一部無理由，判決如主
    文。
中　　華　　民　　國　　94　　年　　3 　　月　　29　　日
　　　　　　　　　民事第16庭審判長法　官  黃騰耀
　　　　　　　　　　　　　　      法　官  黃莉雲
　　　　　　　　　　　　　　      法　官  許文章
正本係照原本作成。
如不服本判決，應於收受送達後20日內向本院提出上訴書狀，其
未表明上訴理由者，應於提出上訴後20日內向本院補提理由書狀
（均須按他造當事人之人數附繕本）上訴時應提出委任律師或具
有律師資格之人之委任狀；委任有律師資格者，另應附具律師資
格證書及釋明委任人與受任人有民事訴訟法第466條之1第1項但
書或第2項（詳附註）所定關係之釋明文書影本。
中　　華　　民　　國　　94　　年　　4 　　月　　6 　　日
　　　　　　　　　　　　　　　　　書記官  陳明俐
附註：
民事訴訟法第466條之1（第1項、第2項）：
對於第二審判決上訴，上訴人應委任律師為訴訟代理人。但上訴
人或其他法定代理人具有律師資格者，不在此限。
上訴人之配偶、三親等內之血親、二親等內之姻親，或上訴人為
法人、中央或地方機關時，其所屬專任人員具有律師資格並經法
院認為適當者，亦得為第三審訴訟代理人。
